臺灣高等法院刑事判決
                                   109年度上訴字第2499號
上  訴  人
即  被  告  李鴻勳



選任辯護人  陳敬穆律師
上列上訴人因毒品危害防制條例等案件，不服臺灣宜蘭地方法院
108年度訴字第295號，中華民國109年4月16日第一審判決（起訴
案號：臺灣宜蘭地方檢察署108年度偵字第4173、4625號），提
起上訴，本院判決如下：
    主  文
上訴駁回。
    事  實
一、李鴻勳前有多項違反毒品危害防制條例、妨害自由等案件，
    於本案前曾於民國103、104年間均因違反毒品危害防制條例
    案件，經臺灣宜蘭地方法院先後於104年3月6日以103年度訴
    字第355號判決有期徒刑10月確定，及於105年1月4日以104
    年度簡字第812號判決有期徒刑5月確定，經接續執行，於10
    5年11月4日縮短刑期假釋出監，假釋期間付保護管束，於同
    年11月26日縮刑期滿未經撤銷，視為執行完畢。
二、李鴻勳（綽號阿清）明知海洛因為毒品危害防制條例第2條
    第2項第1款規定之第一級毒品，不得持有、販賣，竟意圖營
    利，基於販賣第一級毒品海洛因之犯意，並使用其持有門號
    0000000000號行動電話作為聯繫買賣毒品海洛因之事宜，而
    分別為下列之行為：
（一）於民國108年7月7日1時55分許，以上開門號行動電話與吳
      忞德持用門號0000000000號行動電話聯繫，李鴻勳確認吳
      忞德身分後，雙方即以暗語「拿1個」作為買賣1包毒品海
      洛因之約定，並商議妥交易時間、地點後，於同日2時10
      分許，在所約定李鴻勳住處附近位於宜蘭縣宜蘭市中山公
      園拱門旁近中山國小處進行交易，李鴻勳將1包重約0.4公
      克之海洛因攜至現場交予吳忞德，並收受吳忞德交付之現
      金新台幣（下同）2千元，完成交易。
（二）於108年7月11日0時許，李鴻勳持上開門號行動電話與吳
      忞德持用同上述門號行動電話聯繫買賣毒品海洛因事宜，
      雙方以暗語「買豬肉」、「拿2斤」等暗語約妥買賣金額2
      千元之毒品海洛因事宜，仍約在李鴻勳住處附近公園交易
      ，於同日0時11分許，在宜蘭縣宜蘭市中山公園大門口處
      ，李鴻勳將1包重約0.4公克之毒品海洛因交予吳忞德，並
      收受吳忞德交付現金2千元，而完成交易。
三、嗣因警方接獲線報，依法向臺灣宜蘭地方法院就李鴻勳持用
    上開門號行動電話依法聲請通訊監察，而於108年7月25日持
    臺灣宜蘭地方法院核發108年聲搜字第372號搜索票，至李鴻
    勳位於宜蘭縣○○市○○路00巷0號住處執行搜索，當場扣得李
    鴻勳所有搭配門號0000000000號行動電話1支（含SIM卡1張
    ，廠牌：IPhon e）、海洛因3包（含袋重合計0.9047公克，
    驗後含袋重合計0.8955公克）、愷他命殘渣袋2包、提撥管1
    支、分裝袋1批、筆記本1本等物，而查悉上情。
四、案經宜蘭縣政府警察局報請臺灣宜蘭地方檢察署檢察官偵查
    起訴。
    理  由
壹、程序部分：
一、審理範圍：
    本件上訴人即被告李鴻勳（下稱被告）僅對原判決諭知其有
    罪部分提起上訴（即於108年7月7日、11日販賣毒品海洛因
    給吳忞德部分），另原判決諭知被告無罪(即起訴書附表編
    號3、4）部分，檢察官未據上訴而已確定，不在本件審理範
    圍，合先敘明。
二、證據能力部分：
    本案認定事實所憑之證據資料(包含被告之供述、證人之證
    述、文書證據等），檢察官、被告及辯護人於本院準備程序
    均表明無意見，或稱不爭執證據能力（本院卷第109至113頁
    ），迄於本院言詞辯論終結前均未聲明異議；復無事證證明
    為公務員違背法定程序取得，依刑事訴訟法第159條之4、第
    159條之5等規定，該等證據資料均有證據能力，至於未經本
    院採為證明本案被告有罪之證據資料部分（證人吳忞德於警
    詢中之陳述），不另說明其證據能力部分，併此敘明。
貳、實體部分：
一、認定犯罪事實所憑證據及理由：
（一）訊據被告固坦承有於上開時間持上述門號行動電話與證人
      吳忞德聯繫，之後於上述時間、地點與吳忞德見面，收受
      吳忞德所交付金額之現金，並將前開數量之毒品海洛因交
      予吳忞德等事實，然矢口否認有何販賣第一級毒品海洛因
      之犯行，辯稱：因吳忞德有施用毒品，吳忞德找我是要我
      幫他向其他毒品上游者購買毒品，我並未從中獲得任何利
      益、好處，因我也剛好要向他人購買毒品海洛因施用，僅
      為一時方便、好意才幫吳忞德買毒品，我並不是真正毒品
      來源，也未靠販毒維生，只是幫吳忞德購買云云。辯護意
      旨略以：從吳忞德於原審證述可知，是由被告代吳忞德前
      往販毒者處拿取毒品海洛因後再交給吳忞德，即被告接受
      吳忞德的委託，向第三人購得毒品，應僅構成幫助施用而
      非販賣，且並無證據可以證明被告交付毒品給吳忞德，有
      從中獲利，因此不能認定被告有圖利的意圖等語。
（二）經查：
   1、上開吳忞德先後於108年7月7日及11日半夜均向被告購買
      金額2千元之毒品海洛因之事實，業據證人吳忞德於偵查
      中具結證稱：我在宜蘭醫院喝美沙酮時透過朋友介紹而認
      識被告，被告綽號叫「阿清」，所以我就叫被告「清仔」
      ，朋友跟我說被告有在賣毒品海洛因，所以我才知道被告
      有在賣，2人認識沒多久，僅約2、3個月，私下並不會約
      出來見面、吃飯，跟被告約見面就是為了交易毒品而已。
      我與被告聯繫都是用我母親申辦門號0000000000行動電話
      與被告所持用0938開頭的電話連繫，關於108年7月7日通
      聯譯文（即經提示編號A-3-1通訊監察譯文），是我跟被
      告通話，這是我第1次打電話給被告，我要跟被告買海洛
      因，該通電話結束後約10分鐘我到宜蘭市中山公園門口跟
      被告見面，當天買2千元的毒品海洛因，我們一手交錢，
      一手交貨，交易完後各自離開，回家後我有施用，確實是
      毒品海洛因；同年月11日通聯譯文內容（即經提示編號A-
      3-2通訊監察譯文）也是我與被告電話聯繫的內容，我打
      電話給被告也是要跟他拿海洛因，電話中講「我們廚房那
      個」是指我在廚房工作的同事陳志豪也要買毒品，本來要
      透過我跟被告買2千元的海洛因，我們2人都要買，1人出
      資2千元，所講「豬肉」的意思就是指海洛因，2斤就是2
      千元；第2通跟被告聯絡電話我跟被告說要買4千，是因我
      同事也要出2千跟被告買海洛因，電話中講到「豬肉不要
      用那麼差」，是叫被告不要把葡萄糖混進去，這通電話結
      束後大約10分鐘後，我和被告約在宜蘭市中山公園的門口
      ，我差不多凌晨0時10分到，我與被告一手交錢一手交貨
      ，交易完後就各自離開；我於當天凌晨有在家施用該包海
      洛因，確實是海洛因沒錯。我並不清楚被告交給我的毒品
      是他本來就現有的，或要先去調貨才交給我的，我是跟被
      告購買毒品，並不是與被告合資或委託被告代購毒品，我
      是跟被告買等語明確（見108偵4173號偵查卷〈下稱4173號
      偵查卷〉第131背面至132頁）。至於證人吳忞德於原審審
      理中雖改稱：我打電話給被告目的是要被告幫我買海洛因
      ，我要被告幫我拿海洛因有2次，時間是7月11日及15日，
      這2次都是我把錢先拿給被告，然後等被告從人家那邊拿
      回海洛因後交給我，是我到現場後再麻煩被告幫我拿等語
      （見原審卷第198至200頁），然吳忞德於偵查中檢察官先
      後2次明確詢問究竟是向被告購買毒品或是與被告合資購
      買或委託被告代購等，吳忞德均明確稱「是跟他買」等語
      ，可見吳忞德不僅明確可分辨其與被告間究竟為其單純向
      被告購買毒品或與被告約妥2人均出一定額度款項後一起
      向他人購買即所稱合資購買，或為委託被告協助代為購買
      毒品等情，吳忞德則一再明確稱其是向被告購買、2人聯
      繫見面就是要向被告買毒品等語甚明，可徵吳忞德於偵查
      中在檢察官多次詢問確認下，仍堅稱其向被告購買毒品，
      並無合資或委託代購等節，顯無誤聽、誤會而為錯誤陳述
      之情。且吳忞德於原審詰問過程中經與吳忞德確認：「..
      .（檢察官問：你確定108年7月11日是你第1次跟被告買海
      洛因？）我確定，我就跟被告買2次，我打給他常常都沒
      接電話，不然就是等不到人，我就是在7月時跟他買2次。
      ...（審判長問：你於電話中稱「這陣子跟你買豬肉都買2
      斤」、「一樣我現在過去跟你拿2斤」，顯見你之前已經
      有跟被告買過毒品，是否正確〈提示編號A-3-2通訊監察譯
      文〉？）這次之前有跟被告買過，應該就是7月初凌晨，交
      易金額是2千元、地點在中山公園等語（見原審卷第201頁
      反面至202、204頁）。則吳忞德均明確陳述於108年7月間
      一共向被告購買2次毒品海洛因，而非稱其到現場後才麻
      煩被告代為拿毒品之委託代購之情，可徵吳忞德於原審變
      異前詞，改稱並非向被告購買毒品，而為到現場才跟被告
      講請他幫忙拿等語顯為順應被告之辯詞而為迴護被告之證
      述，難以遽信。且觀吳忞德於偵查中證稱向被告購買毒品
      等語時，係經警方於108年7月26日持臺灣宜蘭地方法院核
      發108年聲搜字第372號搜索票至吳忞德住處搜索後，吳忞
      德同意配合至警局說明有關其所施用毒品海洛因之來源，
      並解釋其與被告對話之監聽譯文所呈暗語內容之真意為何
      ，同日吳忞德亦同意配合前往臺灣宜蘭地方檢察署說明，
      在經具結後，仍證稱其先後2次向被告購買海洛因之相關
      過程、內容等，時間上，距離其向被告購買海洛因之日期
      較近，記憶當較事後於109年1月16日至原審到庭證述時之
      記憶清晰、明確，且在無預期下，突臨警方依法搜索搜索
      ，配合說明，未及思慮欲迴護或誣陷情事，有心人尚未及
      介入請託，且吳忞德亦未及顧慮人情壓力等而為自然陳述
      等節，可認吳忞德於檢察官偵查中所為上開證述較事後於
      原審證述時為真實可信。至於吳忞德原審供述內容，並有
      與被告於警、偵訊及原審中所述不同（被告陳述部分如下
      述），顯為順應詰問中被告之辯護人詰問內容而為前開證
      述，顯為迴護被告陳述，而不足採信。
　 2、被告於上述日期持用門號000000000號行動電話，分別於1
      08年7月7日及同年月11日與吳忞德持用門號0000000000號
      行動電話聯繫對話內容為：
 　（1）編號A-3-1即108年7月7日上午1時55分50秒，由吳忞德 
        撥打被告使用電話：
　　　  吳忞德：清
  　　　被  告：嗯
 　　　 吳忞德：清喔
  　　　被  告：你誰
　　　　吳忞德：德仔啦，拿一個
  　　　被  告：怎樣
　　　　吳忞德：你看電話就知道了
  　　　被  告：沒顯示號碼，知道什麼
　　　　吳忞德：我沒顯示號碼
  　　　被  告：沒有，哪有
　　　　吳忞德：我有顯示號碼，怎麼沒有顯示號碼0900啊，哪
　　　　        有可能，那我可能去按到，在哪裡等你
  　　　被  告：你人在哪
　　　　吳忞德：我在龍潭
  　　　被  告：你過來南館這裡好不好
　　　　吳忞德：南館，你多久會到
  　　　被  告：我在旁邊而已，喔，南館
　　　　吳忞德：南館
  　　　被  告：南館大門口你知道嗎
　　　　吳忞德：啥
  　　　被  告：南館大門口，不然不用，中山國小你知道嗎
　　　　吳忞德：新生國小
  　　　被  告：中山
　　　　吳忞德：中山國小，就中山公園那邊
　　　　被  告：你知道吧
　　　　吳忞德：中山國小我知道，你是正門口還是哪裡
  　　　被  告：正門口 
　　　　吳忞德：正門口就是中山公園門口那邊
  　　　被  告：對，拱門那邊知道嗎
　　　　吳忞德：我知道
  　　　被  告：你到那邊打給我
　　　　吳忞德：我現在就要出門了，你現在去，我馬上到。
   （2）編號A-3-2即108年7月11日：
　　 ① 該日上午0時7分53秒：由吳忞德撥打被告使用電話：
　　　　吳忞德：清仔
　　　　被  告：你誰
　　　　吳忞德：德仔拉，我要下班了
　　　　被  告：喔
　　　　吳忞德：因為我11點剛下班，我們廚房那個要1點才有
　　　　        下班，我現在先過去，我那天跟你買豬肉，這
　　　　        陣子跟你買豬肉都買2 斤，你聽得懂嗎
　　　　被  告：嗯
　　　　吳忞德：一樣，我現在先過去跟你拿2斤
　　　　被  告：嗯
　　　　吳忞德：我要等我們廚房那個下班一下
　　　　被  告：是喔，好啦
　　　　吳忞德：那我公園那邊等你，我快到了
　　 ② 該日上午0時10分50秒，由吳忞德撥打被告使用電話：
    　　吳忞德：清仔，4斤豬肉啦
　　　　被  告：嗯
　　　　吳忞德：我們廚房那個叫我先拿過去給他，他1點才有
　　　　        下班，我們1人1半。
  　　　被  告：好啦，你等我一下
　　　　吳忞德：我到了
　　　　被  告：好啦
　　　　吳忞德：快點，他叫我在（再）過去廚房
　　　　被  告：對，你等我
　　　　吳忞德：你不要臭彈成那樣，他跟我1人出1半，你聽得
　　　　        懂嗎，你不要用那麼差的
  　　　被  告：你不要說那些，電話中說那些
　　　　吳忞德：好啦，豬肉不要用那麼差
 　（3）上開內容，有臺灣宜蘭地方法院108年聲監字第193號通
        訊監察書、電話附表、監聽譯文表在卷可佐（見第4173
        號偵查卷第4至5、29至31頁）。並按販賣毒品罪之成立
        ，關於毒品交易時間、地點、金額及數量之磋商、毒品
        之實際交付與收取價款，屬販賣毒品罪之重要構成要件
        核心行為。而所謂合資、代購、調貨行為是否構成販賣
        ，自應視行為人在買賣毒品過程中之交易特徵究係立於
        賣方之立場而於向上游取得貨源後以己力為出售，抑或
        立於買方立場而代為聯繫賣家，而為不同評價。若行為
        人接受買方提出購買毒品之要約並收取交易價金後，以
        己力單獨與賣方連繫買賣而直接將毒品交付買方，自己
        完成買賣之交易行為，阻斷毒品施用者與毒品提供者間
        聯繫管道，藉以維持其本身直接與買方毒品交易之適當
        規模，縱使其所交付之毒品係另向上游毒販所購得，然
        其調貨交易行為仍具有以擴張毒品交易以維繫自己直接
        為毒品交易管道之模式，自屬販賣行為（最高法院109
        年度台上字第4409號判決意旨可參）。由上開對話內容
        ，並無任何被告與吳忞德合資購買海洛因之明示或暗示
        進行商議討論等對話，亦無吳忞德託請被告幫忙購買海
        洛因等明示或暗示之請託對話，反而從7月7日對話內容
        可見，被告先質疑吳忞德是何人，電話未顯示號碼，進
        而吳忞德以暗語「拿1個」表示購買1包海洛因，之後2
        人對話多為確認交易地點，可徵吳忞德於偵查中所證該
        通電話是第1次向被告購買海洛因，約妥地點後即前往
        交易，所講「拿1個」為購買1包海洛因之暗語，及雙方
        於7月11日吳忞德以買幾斤豬肉作為雙方買賣多少金額
        海洛因之暗語，吳忞德明顯表示最近均是要向被告買2
        千元之海洛因，但因該次與同事一起購買，要向被告購
        買4千元之海洛因等語確可採信，反觀被告倘僅為幫吳
        忞德拿海洛因，如何得以在尚未向其上游毒販者取得前
        ，即十分把握一定可代為取得毒品，而對於吳忞德所提
        出所需一定金額之海洛因，均為肯定回覆，甚至約妥見
        面時間、地點等，足見被告所為顯非合資或代購海洛因
        。又證人吳忞德在與被告對話中，甚至以暗語「豬肉不
        要用那麼差」，示意被告勿將海洛因另摻葡萄糖，影響
        海洛因品質、純度等對話，如為合資或代購，被告如何
        掌控海洛因之品質、成分，對於吳忞德之質疑，竟無解
        釋、說明，據上，可認被告並未將其毒品來源之上游資
        料交予吳忞德，反自居於收受金錢、掌控所交付海洛因
        品質、數量及其親自交付海洛因者，自屬販賣行為。
   3、並觀被告為警查獲後迄至本院審理，其先後所陳顯有不一
      、矛盾情形，即被告於警詢中先稱：我沒有賣毒品給吳忞
      德，108年7月7日當天晚上聯繫後，我們有約在宜蘭中山
      公園前見面，吳忞德來找我請我幫忙找一位朋友，但我不
      認識吳忞德所說的朋友，我也不知吳忞德找朋友的事情為
      何不在電話裡講就好而要見面；7月11日是我與吳忞德通
      話內容，這次我有與吳忞德約在中山公園見面，因吳忞德
      要跟我買4斤豬肉，我因怕吵到家人，所以跟吳忞德約在
      公園交易等語（見4173號偵查卷第29至31頁）；於偵查中
      改稱：7月7日、7月11日我均有與吳忞德電話聯繫，7月7
      日當時吳忞德說要見面，我跟他約在中山公園見面，但我
      在睡覺，後來又睡著，所以沒有出門，當天沒有跟吳忞德
      交易海洛因；7月11日吳忞德要跟我買2斤豬肉，但我很想
      睡覺，就沒有出門，我也不清楚吳忞德在電話中所講「豬
      肉不要那麼差」是何意，我也覺得吳忞德凌晨跟我買豬肉
      很奇怪等語（見4173號偵查卷第71頁至反面）；於原審審
      理中先稱：7月7日及7月11日均沒有跟吳忞德見面等語。
      待吳忞德到庭作證後，被告則改稱：我跟吳忞德一起合資
      去跟別人拿，吳忞德講的有些有出入等語。又稱：7月7日
      及11日吳忞德雖有約我，但我均未與吳忞德見面，只有1
      次中午或傍晚，我在陽明醫院遇到吳忞德，剛好旁邊有人
      在交易海洛因，我就跟吳忞德合資購買海洛因，只有這1
      次，其他就沒有跟吳忞德合資購買過了等語（見原審卷第
      40至42、131、205、280至282頁），至本院訊問及審判中
      另改稱：這2次是因吳忞德需要海洛因，我幫他向朋友買
      海洛因，2次都是各買2千元，當時吳忞德先拿錢給我，叫
      我向朋友買毒品，我並沒有從中獲取任何利益等語；及稱
      因我有施用海洛因，也會向朋友買海洛因施用，我就圖方
      便，身上剛好有海洛因就轉讓給吳忞德等語（見本院卷第
      60、108、130頁）。由上，可見被告每次說詞均不同，互
      相矛盾，且被告所述交付海洛因與吳忞德之過程，被告於
      本院審理始稱：其自己有施用海洛因，剛好身上有海洛因
      ，即將其所有海洛因交給吳忞德，亦與其辯護人所提出辯
      護意旨狀所載：本件為吳忞德主動聯絡被告，相約見面，
      吳忞德先將錢交給被告，被告代為向第三人取得海洛因後
      ，拿回來交給吳忞德之情顯有不同（見本院卷第109頁）
      ，可徵被告所辯顯為臨訟編簒，卸責之詞，不足採信。
 　4、此外，宜蘭縣政府警察局刑事警察大隊於108年7月25日持
      臺灣宜蘭地方法院核發108年聲搜字第372搜索票至被告位
      於宜蘭縣○○市○○路00巷0號住處搜索，在被告身上扣得毒
      品海洛因3包（含袋重合計0.9047公克，檢驗結果均呈海
      洛因陽性反應）、殘渣袋1個（檢驗結果為第三級毒品愷
      他命成分）、搭配門號0000000000號行動電話1支（廠牌
      ：APPLE、含SIM卡1張），及在被告房間內扣得提撥管1支
      、分裝袋1批、帳冊1本等物，有臺灣宜蘭地方法院核發上
      開案號搜索票、宜蘭縣政府警察局刑事警察大隊搜索扣押
      筆錄、扣押物品目錄表、慈濟大學濫用藥物檢驗中心108
      年8月12日慈大藥字第108081259號函均在卷可按（4173號
      偵查卷第6至11、185頁）。
 　5、販售毒品，嚴查罪重，行為人均以隱匿方式為之，且因無
      公定價格，復易因分裝而增減份量，每次買賣價量，常隨
      雙方關係深淺、資力、需求量及對行情之認知、來源是否
      充裕等因素，而異其標準，非可一概而論，是販賣者從價
      差、量差或品質差中牟利之方式雖異，然其意圖營利之販
      賣行為則無二致，此因毒品量微價昂，販賣者有利可圖，
      茍無利可圖，豈願甘冒重典行事？再者，販賣毒品之所謂
      販賣行為，係行為人基於營利之目的，而販入或賣出毒品
      而言。即販毒者其主觀上有營利之意圖，客觀上有販賣之
      行為，即足構成；所謂「意圖」，即犯罪之目的，原則上
      不以發生特定結果為必要，祇須有營利之意圖為已足，不
      以買賤賣貴而從中得利為必要，實際上有否獲利，尚非所
      問（最高法院105年度台上字第1684號判決意旨參照）。
      又販賣毒品罪之成立，以有營利為目的之賣出行為即屬成
      立，是否果真獲得利益，無礙其罪名之成立（最高法院10
      7年度台上字第322號判決意旨參照）。查被告前於91年起
      即因多次施用毒品遭查緝，經法院裁定移送觀察、勒戒、
      強制戒治，之後更有判刑之紀錄，有本院被告前案紀錄表
      在卷可參，其對於檢警機關查緝毒品甚嚴，觸犯相關施用
      、持有販賣毒品等罪刑亦重等情，均知之甚稔，且被告與
      吳忞德甫於108年7月間經友人介紹認識，並非至親好友，
      於深夜凌晨時間，與吳忞德通聯以暗語買賣毒品事宜，並
      甘冒遭查緝之高度風險，而與吳忞德交易毒品，參以監聽
      譯文及吳忞德前開證述，可知被告與吳忞德於7月11日聯
      繫買賣海洛因時，吳忞德甚至叮囑被告「你不要臭彈成那
      樣，...不要用那麼差的」、「豬肉不要用那麼差」等暗
      語表示被告不要在海洛因內摻雜葡萄糖等成分，可見吳忞
      德曾向被告購買海洛因施用，在施用過程中可感覺出被告
      出售之海洛因摻入葡萄糖，成分不純，故於再次聯繫購買
      時，先指責被告不要吹噓（臭彈之含意），並提醒被告不
      要用那麼差，勿摻加葡萄糖等情，可徵被告於出售毒品海
      洛因與吳忞德前，有將其所購入毒品海洛因摻入其他物質
      ，以增重量，獲得毒品海洛因之量差之利益，據上，足認
      被告出賣毒品海洛因與吳忞德確有營利之意圖無訛，是被
      告所辯其未賺取利潤，所為僅為轉讓或幫助施用毒品云云
      ，自不足採。
(三)綜上，本件事證已臻明確，被告所辯均為飾卸之詞，不足憑
    採，其犯行洵堪認定，應予依法論科。
二、論罪：
（一）新舊法比較：
   行為後法律有變更者，適用行為時之法律；但行為後之法律
   有利於行為人者，適用最有利於行為人之法律，刑法第2條第
   1項定有明文。被告行為後，毒品危害防制條例第4條於109年
   1月15日修正公布並自公布後6個月即109年7月15日施行，查
   被告為上開犯行後，毒品危害防制條例第4 條第1項業於109
   年7月15日修正公布施行。修正前原規定法定刑「處死刑或無
   期徒刑；處無期徒刑者，得併科新臺幣2000萬元以下罰金」
   ，修正後罰金上限改以「得併科新臺幣3000萬元以下罰金」
   ，兩者比較顯係修正前較有利於被告，是依刑法第2 條第1項
   應適用行為時即修正前同條例第4條第1項規定論罪。
（二）論罪：
   1、核被告上開所為，均係犯毒品危害防制條例第4條第1項之
      販賣第一級毒品罪。
 　2、被告為販賣第一級毒品海洛因而持有第一級毒品海洛因之
      低度行為，為其販賣毒品之高度行為所吸收，不另論罪。
 　3、被告上開所犯2罪，犯意各別，行為互殊，應予分論併罰
      。
   4、刑之加重、減輕之說明：
   （1）被告為累犯，應依法加重其刑：
      ①被告前開事實欄所載之前案經判處徒刑，並執行完畢之
        紀錄，有卷附本院被告前案紀錄表可按，是被告受有期
        徒刑之執行完畢後5年以內再犯本件有期徒刑以上之各
        罪，應依刑法第47條第1項規定，論以累犯。
      ②依108年2月22日公布之司法院釋字第775號解釋意旨，刑
        法第47條第1項有關累犯加重本刑部分之規定，雖不生
        違反憲法一行為不二罰原則之問題，惟其不分情節，基
        於累犯者有特別惡性及對刑罰反應力薄弱等立法理由，
        一律加重最低本刑，於不符合刑法第59條所定要件之情
        形下，致生行為人所受之刑罰超過其所應負擔罪責之個
        案，其人身自由因此遭受過苛之侵害部分，對人民受憲
        法第8條保障之人身自由所為限制，不符憲法罪刑相當
        性原則，抵觸憲法第23條比例原則；於修正前，為避免
        發生上述罪刑不相當之情形，法院就該個案應依本解釋
        意旨，裁量是否加重其刑等語，申言之，法院仍得斟酌
        個案情形裁量是否加重最低本刑，並未完全排除累犯加
        重其刑規定之適用。
      ③茲審酌被告前案犯行為施用第一、二級毒品，所為危害
        個人及潛藏社會治安犯罪，本件則為與毒品相關之販賣
        第一級毒品犯行，其侵害法益之情節由施用毒品提升至
        販賣毒品，足徵其具有特別惡性及對刑罰之感受力薄弱
        ，以致為謀私利挺而走險，參酌前開解釋意旨，確有延
        長矯正期間，以助其重返社會，並兼顧社會防衛之必要
        ，認本件被告所犯之罪，有加重其最低本刑之正當事由
        ，爰就被告本件犯罪除法定本刑為死刑、無期徒刑部分
        不得加重外，均應依刑法第47條第1項累犯規定加重其
        刑。
  （2）本件不適用毒品危害防制條例第17條第2項減刑之規 定
        ：
　　  ①修正前毒品危害防制條例第17條第2項規定：「犯第4條
        至第8條之罪於偵查及審判中均自白者，減輕其刑。」
        係為鼓勵是類犯罪行為人悔過、自白，並期訴訟經濟、
        節約司法資源而設。一般言之，本條減刑之適用自應於
        偵查及審判中皆行自白始符該條之規定。
  　  ②查被告於108年7月25日為警查獲後，於警詢中，經警方
        人員提示被告與吳忞德於上開期日通話之監聽譯文資料
        ，被告均矢口否認通話內容與毒品交易有關，更否認有
        販賣海洛因與吳忞德之犯行；於同年月12日檢察官訊問
        時，雖經檢察官再次確認附表所示時間之通訊監察內容
        ，被告仍稱各次通話後並未赴約、未與吳忞德見面，均
        無涉毒品交易，並辯稱並無販賣毒品給前揭通話對象之
        犯行。可認被告於偵查中並未自白，核與上開規定不符
        ，自無毒品危害防制條例第17條第2項規定之適用。
 （3）本件適用刑法第59條減刑之規定：
　   ①刑法第59條規定犯罪之情狀可憫恕者，得酌量減輕其刑，
       其所謂「犯罪之情狀」，與同法第57條規定科刑時應審
       酌之一切情狀，並非有截然不同之領域，於裁判上酌減
       其刑時，應就犯罪一切情狀（包括第57條所列舉之10款
       事項），予以全盤考量，審酌其犯罪有無可憫恕之事由
       （即有無特殊之原因與環境，在客觀上足以引起一般同
       情，以及宣告法定低度刑，是否猶嫌過重等等），以為
       判斷（最高法院80年度台覆字第39號判決意旨參照）。
       而販賣第一級毒品犯行者原因動機不一，犯罪情節未必
       盡同，所造成危害社會程度並非全然一致，但法律科處
       此類犯罪所設法定本刑卻同為「死刑或無期徒刑；處無
       期徒刑，得併科新臺幣2千萬元以下罰金」，相較其他犯
       罪而言實屬甚重，故宜考量行為人之客觀犯行與主觀惡
       性，審酌是否猶可憫恕，以資決定應否適用刑法第59條
       規定酌減其刑，期使個案裁判量刑能符合比例原則，避
       免失之過苛。
 　  ②審酌被告雖為前開販賣第一級毒品海洛因，惟被告平時從
       事販售豬肉之職，因染有施用毒品惡習，己身有施用毒
       品之需求，所購入毒品除供己施用外，並將供己施用以
       外之其餘毒品出售，可認為零星、少量、小額之出售者
       ，顯為施用毒品者相互間互相買賣之行為。本案所查獲
       販賣對象為1人，販賣次數僅2次，各次交易金額均為2千
       元，其惡性顯較具有集團性、專業性之販賣毒品維生之
       販毒集團之惡性低微，被告既非販賣毒品之大盤或中盤
       商，其所為雖為販賣第一級毒品，但對社會整體侵害之
       程度尚非鉅大，是從其犯案情狀對照販賣第一級毒品罪
       之法定本刑為「死刑或無期徒刑；處無期徒刑者，得併
       科2千萬元以下罰金」，以其所犯之罪之最低法定刑為無
       期徒刑而言，縱使量處法定最低刑度之無期徒刑，仍嫌
       過重，難謂符合罪刑相當性及比例原則，更無從與中、
       大盤及具有集團性販毒者之惡行有所區隔，是認被告犯
       罪情狀相較於法定之重刑，在客觀上足以引起一般人之
       同情，情節上尚堪憫恕，爰就被告所犯上述所示販賣第
       一級毒品罪，均適用刑法第59條規定酌減其刑。
　 (4）被告有上開加重、減輕事由，依法先加後減之。
 三、駁回上訴之理由：
 （一）原審認被告犯行事證明確，適用毒品危害防制條例第4條
       第1項(修正前)、刑法第11條、第47條第1項、第59條等
       規定，審酌被告所為無視法令之禁令，竟意圖營利販賣
       海洛因藉以牟利，足以助長毒品流通，致使施用毒品者
       沉迷毒癮無法戒除，戕害國民身心健康，且間接危害社
       會治安，敗壞社會良善風俗，應予非難，但審酌被告經
       查獲販賣次數、對象、各次交易金額等犯罪情節，及被
       告犯後所辯等態度，並考量被告所陳之智識程度、家庭
       經濟狀況，及其犯罪動機、目的、手段等一切情狀，均
       量處有期徒刑15年2月，並依刑法第51條第5款規定，依
       定應執行刑之外部、內部界限範圍內定其應執行有期徒
       刑15年6月。並就沒收部分說明：1、扣案被告所有並供
       其聯繫販毒事宜所使用之行動電話1支（搭配門號000000
       0000號，含SIM卡1張），不問屬於犯罪行為人與否，應
       依毒品危害防制條例第19條第1項規定宣告沒收；2、被
       告先後2次販賣毒品海洛因予吳忞德，均向吳忞德收受2
       千元，被告縱稱其未賺錢云云，仍屬各次販賣毒品所得
       之價金，業經認定如前，屬被告販賣毒品之犯罪所得，
       應依刑法第38條之1第1項前段規定分別於被告各次販賣
       毒品項下宣告沒收，並依同條第3項規定，於全部或一部
       不能沒收或不宜執行沒收時，追徵其價額。3、至於其餘
       扣案物部分，或為被告施用毒品所用，或與本案犯行無
       關（見原審卷第276頁，本院卷第132頁），復未經檢察
       官聲請單獨宣告沒收，故不另為沒收銷燬或沒收之諭知
       。經核原判決之認事用法並無違誤，量刑亦稱妥適。雖
       未及比較毒品危害防制條例第4條第1項之新舊法適用，
       惟結果尚無不同，無須撤銷改判，應予維持。
 （二）被告提起本件上訴，否認其所為構成販賣第一級毒品罪
       ，辯稱主張可能成立轉讓或幫助施用第一級毒品罪，難
       認可採，業經本院論述如上。此外，上訴意旨請求從輕
       量刑云云，惟按刑之量定，乃法律賦予法院自由裁量之
       事項，倘於科刑時，已以行為人之責任為基礎，並斟酌
       刑法第57條所列各款事項，而未逾越法定刑度，即難謂
       違法。查被告所犯修正前毒品危害防制條例第4條第1項
       之罪，法定刑為死刑或無期徒刑，處無期徒刑者，得併
       科2千萬元以下罰金，經依刑法第47條第1項規定論以累
       犯，但因所犯死刑、無期徒刑部分均未予加重，並依第5
       9條規定減其刑後，最輕法定刑為有期徒刑15年，則原判
       決敘明其審酌之上述一切情狀，所犯2罪均量處有期徒刑
       15年2月，並定應執行有期徒刑15年6月，難認有何量刑
       過重，或違反比例原則、平等原則、罪刑相當原則等情
       形。上訴意旨未具體指摘原判決之量刑究竟有何違法或
       不當，所稱從輕量刑云云，亦無足採。從而，被告徒憑
       前詞，提起本件上訴，為無理由，應予駁回。
據上論斷，應依刑事訴訟法第368條，判決如主文。 
本案經檢察官江佩蓉提起公訴，檢察官戴文亮到庭執行職務。
中　　華　　民　　國　　109 　年　　9 　　月　　30　　日
                  刑事第十四庭審判長法　官  黃斯偉
                                    法　官  許泰誠
                                    法　官  程克琳
以上正本證明與原本無異。
如不服本判決，應於收受送達後20日內向本院提出上訴書狀，其
未敘述理由者，並得於提起上訴狀後20日內向本院補提理由書（
均須按他造當事人之人數附繕本）「切勿逕送上級法院」。
                                    書記官  劉靜慧    
中　　華　　民　　國　　109 　年　　9 　　月　　30　　日
附錄本案論罪科刑法條全文：
修正前毒品危害防制條例第4條
製造、運輸、販賣第一級毒品者，處死刑或無期徒刑；處無期徒
刑者，得併科新臺幣二千萬元以下罰金。
製造、運輸、販賣第二級毒品者，處無期徒刑或七年以上有期徒
刑，得併科新臺幣一千萬元以下罰金。
製造、運輸、
販賣第三級毒品者，處七年以上有期徒刑，得併科新臺幣七百萬
元以下罰金。製造、運輸、販賣第四級毒品者，處五年以上十二
年以下有期徒刑，得併科新臺幣三百萬元以下罰金。
製造、運輸、販賣專供製造或施用毒品之器具者，處一年以上七
年以下有期徒刑，得併科新臺幣一百萬元以下罰金。
前五項之未遂犯罰之。